【裁判字號】    89,訴,19
【裁判日期】    900302
【裁判案由】    違反懲治走私條例
【裁判全文】
福建金門地方法院刑事判決                            八十九年度訴字第一九號
    公  訴  人  福建金門地方法院檢察署檢察官
    被      告  丙○○
                甲○○
                乙○○
右列被告因違反懲治走私條例案件，經檢察官提起公訴（八十九年度偵字第三七八號
），本院判決如左：
    主  文
丙○○、甲○○、乙○○共同以藏匿私運進口未逾公告數額之管制物品為常業，各處
有期徒刑肆月。如易科罰金，均以參佰元折算壹日。
    事  實
一、丙○○、甲○○、乙○○三人，共同基於以運送、銷售及藏匿逾公告數額之管制
    走私物品為常業之犯意聯絡，由丙○○出資二萬元，自民國八十九年十一月初某
    日起，每日均前往金門縣金寧鄉安美村西堡海岸邊一至三次，向駕駛漁船私運管
    制物品進口之不詳姓名、年籍、均已逾十八歲之不特定大陸地區人民，購入每袋
    三十四公斤，每次購入數袋、以至十數袋不等，均未逾公告數額之管制物品花生
    ，以每公斤新台幣（下同）二十二元之代價購入後，再由丙○○等三人分別駕駛
    車牌號碼ＰＺＬ—八八三號、ＷＺＨ—○五七號、ＰＺＪ—一二二號機車，運送
    至丙○○金門縣金寧鄉安美村西堡二十五之一號住處藏匿，準備由丙○○炒熟後
    以每公斤三十元銷售，所得之利益再由三人均分，在尚未著手銷售之際，於八十
    九年十一月二十四日夜間十時三十分許，為警在前述丙○○住處查獲，並扣得逾
    公告數額之花生一百一十袋，總重量共三千七百四十公斤。
二、案經金門縣警察局移送福建金門地方法院檢察署檢察官偵查起訴。
    理  由
一、訊據被告丙○○、甲○○、乙○○三人，被告丙○○對於右揭事實坦承不諱。而
    被告甲○○、乙○○雖坦承有幫忙丙○○搬運花生之事實，但否認有運送及藏匿
    之犯行，均辯稱：並無出資與被告丙○○合夥作銷售花生之生意，沒有說要均分
  銷售所得的錢云云。被告甲○○另辯稱：沒有與丙○○、乙○○二人一起去海邊
    買花生，我只是去幫丙○○載回來，不知道他要買來銷售云云。惟查，被告甲○○於警訊中業已供承：我們三人事先聲明共同走私，所得三人朋分等語（見偵卷
    第十二頁）；被告乙○○亦於警訊中供承：我們三人是共同合夥走私大陸花生仁
    等語（見偵卷第十六頁背面）。上情並為被告甲○○、乙○○二人於檢察官偵訊
    中所是認。故於本院審理時，被告甲○○雖供稱：我不懂法律才在警局說銷售所
    得的錢要三人均分云云；被告乙○○雖供稱：我是準備為被告丙○○分擔一些刑
    責才說銷售所得之金錢要三人均分云云。被告甲○○、乙○○二人空口翻異於警
    訊及偵查中之供述，是否可採，已非無疑。況且，被告丙○○於審理時供稱：有
    時我們三人一起去海邊向大陸漁民買花生，有時我是和甲○○、乙○○中一人一
    起去買等語。被告丙○○於警偵審中復均供稱：我們三人確實有說好銷售所得均
    分，只是還沒賣就被查獲等語，更足見被告甲○○、乙○○二人稱銷售所得並無
    均分之辯解，被告甲○○稱未與財源肯一起去海邊買花生之辯解，均不足以採信
    。所以，被告三人有恃運送、藏匿未逾公告數額之花生為謀生之犯意聯絡及行為
    分擔，已可認定。再者，刑法上之常業犯，指反覆以同種類行為為目的之社會活
    動之職業性犯罪而言，至於犯罪所得多寡，是否恃此犯罪為唯一之謀生職業，則
    非所問，縱另兼有其他職業，仍無礙於該常業犯罪之成立，此有最高法院八十五
    年度台上字第五一０號判例可資參照。故行為人對於犯罪有無出資，則非所問，
    並不影響常業犯之認定。被告三人既然自八十九年十一月初起至同年月二十四日
    被警方查獲為止，每日均運送、藏匿未逾公告數額之花生，其等有反覆實施運送
    、藏匿之行為，自堪認定。其中被告甲○○，依卷附內政部營建屬金門國家公園
    管理處考成通知書，雖為金門國家公園管理處之技工，觀諸前述最高法院判例之
    意旨，仍無礙於常業犯之成立。此外，並有卷附臨檢紀錄表、查扣單、照片八紙
    為證，本件事實已臻明確，被告三人之犯行均可認定。
二、按自大陸地區私運物品進入台灣地區，以私運進口物品論，懲治走私條例第十二
    條定有明文。而所謂「台灣地區」，與「台灣地區與大陸地區人民關係條例」第
    二條第一款之定義相同，指台灣、澎湖、金門、馬祖及政府統治權所及之其他地
    區。又行政院於七十九年三月三十日修正公告，同年四月一日起實施之「懲治走
    私條例公告管制物品項目及其數額」，丁項明訂：自淪陷區私運物品進入本國自
    由地區，其所私運之物品以管制物品論，除屬甲項及乙項之物品不限數額外，其
    餘以私運一項或數項，其總額由海關比照緝獲時之完稅價格計算，超過新台幣十
    萬元或重量達一千公斤者，以管制進出口物品論。而行為人運送、藏匿之管制物
    品重量是否逾公告數額，應以運送、藏匿行為完成時為準，而非以查獲時為準。
    依此：
  (1)被告丙○○、甲○○、乙○○三人每次所運送及藏匿之管制物品花生，少則數袋
    ，多則十數袋，業據被告三人供述明確。依卷附查扣單，每袋之重量為三十四公
    斤。故被告三人每次所運送、藏匿之管制物品花生，至多不會超過六百公斤，均
    未逾一千公斤之公告數額。
  (2)核被告三人所為，均係犯懲治走私條例第八條第二項之以運送、藏匿私運進口未
    逾公告數額之管制物品為常業罪。公訴意旨雖認應依同條例第三條第一項之接續
    運送、銷售或藏匿私運進口逾公告數額之管制物品罪論處，然按，所謂銷售行為
    ，指以營利為目的之推銷出售而言，僅販入走私之物品，尚不能認為已著手銷售
    ，此有最高法院七十九年五月八日、七十九年第二次刑事庭會議決議可資參照。
    依上述銷售之定義，被告三人雖有販入後運送及藏匿之行為，但尚未著手銷售即
    為警查獲，自不構成銷售行為，亦無銷售未遂之問題。再查，刑法上之接續犯，
    係指數行為於同時同地或密切接近之時地實施，侵害同一之法益，各行為之獨立
    性極為薄弱，依一般社會健全觀念，在時間差距上，難以強行分開，在刑法評價
    上，以視為數個舉動之接續施行，合為包括之一行為予以評價，較為合理，則屬
    接續犯，而為包括之一罪，此有最高法院八十六年度台上字第三二九五號判例足
    參。查被告三人犯罪之時間自八十九年十一月初至同年月二十四日止，長達二十
    餘日，其等非於時間密接之情況下犯罪，已甚明確，自不構成接續犯，公訴人對
    此容有誤會，起訴所適用之法條亦有未恰，惟起訴之基本事實相同，爰依法變更
    起訴法條。
  (3)被告三人間，就運送、藏匿私運進口逾公告數額之管制物品為常業罪，事前就犯
    罪所得應如何均分既已有所謀議，對於運送、藏匿行為又互為分擔，顯有犯意之
    聯絡及行為之分擔，應以共同正犯論。
  (4)被告所犯之運送行為與藏匿行為間，有方法結果之牽連關係，依刑法第五十五條
    之規定，應從情節較重之以藏匿私運進口未逾公告數額之管制物品為常業罪處斷
    。
三、本院審酌被告三人犯後頗有悔意，態度尚佳，固然以藏匿走私物品為常業，然尚
    未銷售即被查獲，所生之危害不大等一切情狀，爰分別量處如主文所示之刑，並
    分別諭知易科罰金之折算標準。末查，扣案之花生三千七百四十公斤，雖為被告
    三人犯罪所得之物，然已銷燬，此有高雄關稅局八十九年第一九七四號處分書在
    卷可稽，爰不另宣告沒收，併此敘明。
據上論斷，應依刑事訴訟法第二百九十九條第一項前段、第三百條，懲治走私條例第
八條第一項、第二項，刑法第十一條、第二十八條、第五十五條、第四十一條，罰金
罰緩提高標準條例第一條前段，第二條，判決如主文。
本案經檢察官崔秉君到庭執行職務
中      華      民      國      九十      年      三      月      二    日
                                      福建金門地方法院刑事庭
                                          法  官  陳建勛
右正本證明與原本無異。
如不服本判決，應於判決送達後十日內，向本院提出上訴狀。
                                          書記官  李成在
中      華      民  國      九十      年      三      月      二    日
附錄本案論罪科刑法條全文：
懲治走私條例第八條：
以私運未逾公告數額之管制物品或應稅物品進口、出口為常業者，處三年以下有期徒
刑，拘役或科或併科新台幣十五萬元以下罰金。
以運送、銷售或藏匿前項之走私物品為常業者，亦同。


司法院資訊處製作；財團法人民間司法改革基金會備份。
